【裁判字號】    98,上易,1327
【裁判日期】    980612
【裁判案由】    竊佔
【裁判全文】
臺灣高等法院刑事判決                98年度上易字第1327號
上  訴  人
即  被  告  丙○○
                    國民
                      樓
上列上訴人因竊佔案件，不服臺灣新竹地方法院97年度易更字第
4號，中華民國98年4月30日第一審判決（起訴案號：臺灣新竹地
方法院檢察署96年度偵字第5566號），提起上訴，本院判決如下
：
    主  文
上訴駁回。
    理  由
一、依刑事訴訟法第350條、第361條、第362條、第367條規定，
    不服地方法院之第一審判決而上訴者，須提出上訴書狀，並
    應敘明具體理由，為上訴必備之程式；其所提出之書狀未敘
    述上訴理由，或僅曾以言詞陳述上訴理由者，均應於上述期
    間屆滿後20日內補提理由書於第一審法院。第一審法院經形
    式審查，認逾期未補提上訴理由者，應定期間先命補正；逾
    期未補正者，為上訴不合法律上之程式，應以裁定駁回。倘
    已提出上訴理由，但所提非屬具體理由者，則由第二審法院
    以上訴不合法律上之程式，判決駁回。而所謂具體理由，必
    係依據卷內既有訴訟資料或提出新事證，指摘或表明第一審
    判決有何採證認事、用法或量刑等足以影響判決本旨之不當
    或違法，而構成應予撤銷之具體事由，始克當之（例如：依
    憑證據法則具體指出所採證據何以不具證據能力，或依憑卷
    證資料，明確指出所為證據證明力之判斷如何違背經驗、論
    理法則）；倘僅泛言原判決認定事實錯誤、違背法令、量刑
    失之過重過輕微，而未依上揭意旨指出具體事由，或形式上
    雖已指出具體事由，然該事由縱使屬實，亦不足以認為原判
    決有何不當或違法者（例如：對不具有調查必要性之證據，
    法院未依聲請調查亦未說明理由，或援用證據不當，但除去
    該證據仍應為同一事實之認定），皆難謂係具體理由，俾與
    第二審上訴制度旨在請求第二審法院撤銷、變更第一審不當
    或違法之判決，以實現個案救濟之立法目的相契合，並節制
    濫行上訴（最高法院97年度台上字第 892號判決參照）。又
    第二審法院認為上訴書狀未敘述理由，依刑事訴訟法第 367
    條但書規定，始應定期間命其補正。如認上訴書狀已敘述理
    由，但其理由非屬具體，其所為上訴，即不符上訴之法定要
    件，自得逕行判決駁回，無定期命補正問題（最高法院97年
    度台上字第3599號判決參照）。
二、本件原審經審理結果，認為上訴人即被告丙○○明知坐落在
    新竹縣橫山鄉○○村○○段第 159地號之土地（下稱系爭土
    地），為甲○○所有之土地，竟基於意圖為自己不法之利益
    之犯意，於民國96年 8月間，僱請不知情之工人，在上述土
    地範圍內搭建鐵皮屋 1間，用以存放自身財物，而使用如原
    判決附圖所示系爭土地中29平方公尺面積之土地。嗣經鄰人
    發現，通知鄰近同段第 160地號之土地所有人乙○○，經乙
    ○○於96年8月6日報警處理。嗣經新竹縣竹東地政事務所派
    員到場測量前開結果，因而為警循線查悉等情，係以上訴人
    固不否認有於上揭時地僱請不知情之工人搭建上揭鐵皮屋等
    情，惟矢口否認有何竊佔犯行，辯稱：92年間，我有去龍潭
    鄉甲○○的老家，是早上去的，我跟他說他還有一塊土地，
    以前是我父親在砍草，現在是我作業，他說讓我用沒關係，
    那時候甲○○的精神狀況很正常云云。經查：(一)上訴人於前
    揭時地僱請不知情工人在系爭土地搭建鐵皮屋，因而使用29
    平方公尺面積之土地等情，業據證人即被害人甲○○於原審
    審理時指訴綦詳，並為證人劉淵龍於警詢及偵訊時證述上訴
    人興建鐵皮屋之情形等情明確，且為上訴人所不否認確有於
    前述時地僱請不知情工人在上開土地上搭建鐵皮屋等情，復
    有照片16幀在卷足稽，此外，亦為檢察官至現場勘驗鐵皮屋
    搭建情形，並製有勘驗筆錄1份、照片14幀及現場平面圖1份
    等附卷足參，以及經原審簡易庭請新竹縣竹東地政事務所派
    員同往至系爭土地鑑界及測量，結果為上訴人確實佔用該土
    地29平方公尺面積等情，有原審勘驗筆錄1份、照片8幀及新
    竹縣竹東地政事務所土地複丈成果圖 1份暨本院公務電話紀
    錄表 1份等在卷足憑。(二)上訴人雖以上開情詞置辯，然系爭
    土地於93年3月5日業經新竹縣橫山鄉公所為代理機關，向新
    竹縣竹東地政事務所申請辦理三七五租約塗銷註記，並於同
    年月11日核定准予登記等情，有新竹縣竹東地政事務所於97
    年10月16日以東地所登浩字第0970005615號函送之系爭土地
    之人工、電子謄本及異動索引暨歷年登記案影本資料在卷足
    參，顯見上訴人所辯其對上揭土地有以前之租約存在一節，
    並非真實。又證人甲○○於原審審理時亦證述：我是橫山鄉
    ○○段 159地號土地的所有權人，那土地是我祖父留下來的
    。我不認識被告，他也沒有來找過我，今天開庭，我是第一
    次見到被告，也沒有把這塊地租給被告等語明確，足見身為
    上開土地所有權人之證人甲○○並未將該土地出租予上訴人
    或同意由上訴人使用，而上訴人僅空言供述確有獲得證人甲
    ○○之同意云云，然自始至終均無法提供其確實獲得證人甲
    ○○同意之任何書面或相關資料供原審調查以實其說；況且
    ，證人甲○○與上訴人素不相識等情，為證人甲○○證述綦
    詳，亦為上訴人所不否認，則證人甲○○又豈有可能在未書
    立任何書面資料，也不瞭解該土地將被作為何用途使用，亦
    未索取租金或報酬之情況下，即如同上訴人所供述：我就是
    跟他說他還有一塊土地，以前是我父親在砍草，現在是我作
    業，他就說讓我用沒關係等情般如此率爾同意上訴人無償使
    用其土地？再者，苟真有此情，又為何上訴人於歷次警詢、
    偵訊及原審簡易庭調查時均未曾提及此部分？是以上訴人上
    揭所辯，並無依據，顯不足採信。(三)上訴人在未曾詢問證人
    甲○○且亦未獲其同意之情況下，即於前述時地，僱請不知
    情工人搭建鐵皮屋1間，用以存放自身財物，而佔用如原判
    決附圖所示系爭土地中29平方公尺面積之土地，迄於97年2
    月15日方自行拆除，於歷次警詢、偵訊及原審審理時均一再
    否認有佔用系爭土地，益徵其確於雇請不知情工人搭建前揭
    鐵皮屋而佔用土地之初，即具有不法所有之意圖，並於前述
    時間搭建鐵皮屋而竊佔上揭面積之土地無疑。因認上訴人犯
    行明確，論上訴人以竊佔他人之不動產罪，處有期徒刑7月
    ，並諭知易科罰金之標準。已詳敘其認定上訴人犯罪事實之
    證據及理由，於法尚無不合。上訴意旨略稱：告訴人劉淵龍
    提出本案告訴後，經測量結果，發現上訴人所竊佔者，為甲
    ○○所有之系爭土地，而非劉淵龍所有之土地，故在甲○○
    未提起告訴之情況下，檢察官未為不起訴處分，並對劉淵龍
    為誣告之起訴，反仍起訴上訴人竊佔甲○○所有之系爭土地
    ，於法未合。又上訴人在系爭土地搭建鐵皮屋，係因甲○○
    所有之系爭土地曾為上訴人之父砍草使用，故上訴人於93年
    係經甲○○同意下，始搭建鐵皮屋，惟近兩年來，甲○○精
    神失常，竟表示不認識上訴人，且其講話完全不完整，而且
    亂說，其證詞之可信度自屬有疑。末者，上訴人搭建鐵皮屋
    ，係為放置上訴人弟弟以前之農具，非上訴人自己之物品材
    料，原判決仍認上訴人係為放置自己之物品材料，顯有誤會
    ，爰提起上訴云云。惟查：量刑之輕重，係屬事實審法院得
    依職權自由裁量之事項，茍於量刑時，已依行為人之責任為
    基礎，並斟酌刑法第57條各款所列情狀，而未逾越法定範圍
    ，又未濫用其職權，即不得遽指為違法。本件原判決於量刑
    時，已依上揭規定，審酌上訴人之犯罪動機、目的、手段、
    竊佔被害人所有土地之面積、時間長短，上訴人雖已於97年
     2月15日將上揭佔用被害人甲○○所有系爭土地之鐵皮屋拆
    除，然上訴人於歷次警詢、偵訊迄至原審審理時，均一再否
    詞犯行，缺乏對他人財產權之尊重，犯後態度非佳等一切情
    狀，予以綜合考量後，科刑如前所述，並未逾越法定刑度，
    亦未濫用自由裁量之權限，刑度亦屬妥適，核無不當或違法
    之情形。次按竊佔罪屬非告訴乃論之罪，故苟有竊佔之犯罪
    嫌疑，且為檢察官知悉後，檢察官即得予以偵查，並依偵查
    之結果提起公訴。故本案被害人即系爭土地之所有人甲○○
    雖未提起告訴，但檢察官既已知悉上訴人有竊佔之犯罪嫌疑
    ，則檢察官於偵查後，提起本件公訴，於法尚無不合。上訴
    人謂檢察官應為不起訴處分云云，顯然誤解法律。再按證據
    之取捨及證據證明力如何，均屬事實審法院得自由裁量、判
    斷之職權，茍其此項裁量、判斷，並不悖乎通常一般之人日
    常生活經驗之定則或論理法則，又於判決內論敘其何以作此
    判斷之心證理由者，即不得任意指摘其為違法。而認定犯罪
    事實所憑之證據，並不以直接證據為限，間接證據亦包括在
    內，審理事實之法院綜合卷內之直接、間接證據，本於推理
    作用，於通常一般之人均不致有所懷疑，得確信其為真實之
    程度者，即得據之為有罪之認定。本件原審業依證人即被害
    人甲○○於原審之證述，認定上訴人構成竊佔罪，並未悖乎
    通常一般之人日常生活經驗之定則或論理法則，且已將認定
    之理由，於判決中詳加說明，核無不合，自不得任意指摘其
    為違法。是上訴人於原審審理時，並未主張依證人甲○○之
    精神狀況不具證據能力，而於上訴時，始以其主觀意見，認
    證人甲○○之精神狀況有問題，自無足採。末者，上訴人既
    不否認有於系爭土地上搭建鐵皮屋，則上訴人自有以鐵皮屋
    竊佔系爭土地之行為，而構成本罪，至鐵皮屋之用途為何？
    究係放置上訴人弟弟以前之農具，或放置上訴人自己之物品
    材料，均無礙上訴人成立竊佔罪，則上訴人據此為由，提起
    上訴，亦無足採。從而，本件上訴人既未依憑卷證資料，明
    確指出原審所為證據證明力之判斷如何違背經驗、論理法則
    ，或提出新事證，指摘或表明原審有何採證認事、用法或量
    刑等足以影響判決本旨之不當或違法，揆諸上開說明，尚難
    謂已敘明具體理由。本件上訴不合法律上之程式，爰不經言
    詞辯論，逕以判決駁回。
據上論斷，應依刑事訴訟法第367條前段、第372條，判決如主文
。
中    華    民    國    98    年    6     月    12    日
                 刑事第七庭   審判長法  官  陳晴教
                                    法  官  楊智勝
                                    法  官  游紅桃
以上正本證明與原本無異。
不得上訴。
                                    書記官  戴伯勳
中    華    民    國    98    年    6     月    15    日
附錄：本案論罪科刑法條全文
中華民國刑法第320條（普通竊盜罪、竊佔罪）
意圖為自己或第三人不法之所有，而竊取他人之動產者，為竊盜
罪，處5年以下有期徒刑、拘役或5百元以下罰金。
意圖為自己或第三人不法之利益，而竊佔他人之不動產者，依前
項之規定處斷。
前二項之未遂犯罰之。


司法院資訊處製作；財團法人民間司法改革基金會備份。
